【裁判字號】    94,重訴,10
【裁判日期】    950323
【裁判案由】    違反毒品危害防制條例
【裁判全文】
臺灣嘉義地方法院刑事判決              94年度重訴字第10號
公  訴  人  臺灣嘉義地方法院檢察署檢察官
被      告  庚○○
                    （
選任辯護人  陳忠鎣律師
被      告  丙○○
上  一  人
選任辯護人  汪玉蓮律師
上列被告等因違反毒品危害防制條例案件，經檢察官提起公訴（
九十四年度偵字第四六八一號）及移送併案審理（九十四年度偵
字第七一七一號），本院判決如下：
    主  文
庚○○共同連續製造第二級毒品，處有期徒刑玖年拾月。扣案如
附表編號一、編號二、編號三十七所示之毒品，均沒收銷燬之。
扣案如附表編號三至編號二十四、編號二十六至編號三十六、編
號三十八、編號三十九所示之物、盛裝如附表編號一、編號二所
示毒品所用之塑膠桶拾玖個及包裝如附表編號三十七所示毒品所
用之包裝袋壹只，均沒收。製造第二級毒品之所得新臺幣貳拾肆
萬元沒收之，如全部或一部不能沒收時，以其財產抵償之。
丙○○無罪。
    事  實
一、庚○○明知甲基安非他命係毒品危害防制條例所定之第二級
    毒品，不得製造、運輸、販賣，然因經濟情況不佳，獲悉真
    實姓名年籍不詳綽號「獅仔」之成年男子（下稱「獅仔」）
    有意覓地製造第二級毒品甲基安非他命牟利，竟起意共同參
    與製造第二級毒品。庚○○遂與「獅仔」基於共同製造第二
    級毒品甲基安非他命之概括犯意聯絡，推由庚○○自民國九
    十四年農曆年後開始尋覓製造甲基安非他命地點。庚○○因
    見不知情之舊識丙○○所經營、位於嘉義縣太保市過溝里過
    溝四之三十八號「嘉太鐵材行」之廠房四週多為農田，且廠
    房右方約十點四公尺、位於廠區最內側處放有乙只為樹叢所
    掩蔽之閒置貨櫃屋（八十三年間放置時原已配置水電設施）
    ，遂與「獅仔」商議後選定此處為製造甲基安非他命之場所
    ，乃於九十四年農曆年後至同年三月間某日出面向不知情之
    丙○○洽租該只貨櫃屋，佯稱其係欲作為堆置易生化學異味
    之染髮劑使用，租期約半年至一年，丙○○見庚○○經濟情
    況不佳，基於舊識情誼，於九十四年三月間允諾無償出借該
    只貨櫃屋予庚○○，並將該貨櫃屋門鎖之鑰匙交付庚○○。
    而庚○○與「獅仔」遂自九十四年三月某日起，由「獅仔」
    出資購置製造甲基安非他命所用如附表所示之器具及原料，
    再由「獅仔」提供技術並指示庚○○共同製造甲基安非他命
    。庚○○則以「獅仔」所提供之0000000000號行動電話與「
    獅仔」所持用之 00000000000號行動電話聯絡，自九十四年
    三月底至同年四月初某日起相約利用晚間八時至翌日凌晨二
    時之時間，前往該貨櫃屋內利用如附表所示之器具及原料，
    連續分批進行鹵化、氫化及純化等各階段製程，而渠等以每
    一月至二月製造出甲基安非他命成品一批之速度製造甲基安
    非他命，庚○○則每月由「獅仔」處獲得新臺幣（下同）六
    萬元之報酬，迄九十四年八月十八日止，先後已製造完成含
    有甲基安非他命成分之液體及結晶體三批（含扣案如附表所
    示毒品），由「獅仔」取走其中二批已製造完成之甲基安非
    他命成品，而庚○○則共自「獅仔」處獲取二十四萬元之報
    酬。嗣於九十四年八月十八日二十時十五分（起訴書誤載為
    三十五分）許，為法務部調查局臺北市調查處及嘉義市調查
    站持本院核發之搜索票，前往上開「嘉太鐵材行」旁貨櫃屋
    內搜索查獲，當場於該貨櫃屋內扣得如附表所示之物，始知
    上情。
二、案經法務部調查局嘉義市調查站報請臺灣嘉義地方法院檢察
    署檢察官偵查起訴及移送併案審理。
    理  由
壹、被告庚○○部分：
  一、訊據被告庚○○固坦承伊與「獅仔」於上開時、地連續製
      造甲基安非他命之事實不諱，然仍辯稱：伊僅係以每月六
      萬元之代價受僱於「獅仔」，伊對於製造原理並不瞭解，
      伊僅為幫助犯，並非共同正犯云云。惟查：
    （一）上開事實除被告庚○○是否係基於共同製造甲基安非
          他命之犯意聯絡與「獅仔」共同製造甲基安非他命之
          部分外，均據被告庚○○於本院審理時坦承不諱，核
          與被告丙○○所供稱被告庚○○向其洽租商借該只貨
          櫃屋之情節相符，復據證人即執行本件查緝之調查員
          辛○○、戊○○於本院審理時及證人林添進於本院調
          查時結證綦詳，並有本院九十四年度聲搜字第六三八
          號卷附之庚○○案行動蒐證作業報告表乙份、通訊監
          察報告表乙份、本院九十四年度聲搜字第六三八號搜
          索票二份、法務部調查局臺北市調查處搜索扣押筆錄
          及扣押物品目錄表二份、通訊監察書二份（見偵查卷
          第80頁至第83頁）、法務部調查局嘉義市調查站九十
          四年十二月二十八日嘉市緝字第 09480700840號函（
          見本院卷二第35頁）暨附件現場圖（見本院卷二第36
          頁至第38頁）、現場及扣押物之照片七十幀（見本院
          卷二第44頁至第80頁）、本院九十五年一月十六日現
          場勘驗筆錄、現場圖乙份、現場照片四十六幀附卷可
          稽，均足徵被告庚○○上開任意性自白，確與事實相
          符，堪以採信。
    （二）而法務部調查局臺北市調查處及嘉義市調查站持本院
          核發之搜索票，於九十四年八月十八日前往上開「嘉
          太鐵材行」旁貨櫃屋內搜索扣得如附表所示之物，經
          送請法務部調查局鑑定，其結果為：「經檢驗查獲自
          嘉義縣太保市過溝里過溝 4之38號處所（依據來函所
          附搜索扣押筆錄所載）之扣押物編號壹、貳等黑水暨
          編號參拾柒結晶均發現含有第二級89項毒品甲基安非
          他命，淨重分別為13.9公斤、319.6公斤、10.26公克
          ，純度分別為24.23％、5.32％、63.10％，純質淨重
          分別為3.37公斤、17公斤、6.47公克。編號參、參拾
          伍等結晶均發現含氯麻黃素及麻黃素等成分，淨重分
          別為1.6公斤、9公斤。另檢驗查獲自嘉義市○區○○
          路170號處所之扣押物編號 01結晶發現含氯麻黃素及
          麻黃素等成分，淨重為 5.2公斤。經勘驗該一處所另
          查獲之強酸、氯仿、丙酮、氫氣桶、反應壓力瓶（槽
          ）、震盪器、過濾設備、加熱設備、醋酸鈉、硫酸鋇
          、活性碳、食鹽、冰箱及相關容器等，發現均符合一
          般製造甲基安非他命鹵化、氫化、純化階段中所需之
          各項設備與原料。綜合以上研判，該處所為製造甲基
          安非他命鹵化、氫化、純化反應之毒品製造工廠」等
          情，有法務部調查局九十四年九月二十七日調科壹字
          第09400440830號檢驗通知書乙份（見偵查卷第74 頁
          ）附卷可佐，足認如附表編號一、編號二所示液體（
          見本院卷二第46頁扣押物照片照片）及如附表編號三
          十七所示結晶體均含第二級毒品甲基安非他命成分，
          而在上開貨櫃屋內所查扣其他如附表所示之物品均屬
          製造第二級毒品甲基安非他命所需之器材及原料無訛
          。又本院復就甲基安非他命製造流程與產出物成分及
          上開檢驗通知書所指「扣押物編號壹、貳等黑水暨編
          號參拾柒結晶」係指甲基安非他命製造流程中何階段
          之產物等情函詢法務部調查局，該局函覆以：「甲基
          安非他命之製造流程主要可分為三個階段，分別為氯
          化階段、氫化階段及純化階段等。‧‧‧。氫化階段
          係將氯麻黃素與氫氣反應生成具甲基安非他命成分之
          甲基安非他命水溶液之過程，‧‧‧純化階段係將甲
          基安非他命水溶液純化得到甲基安非他命結晶之過程
          ‧‧‧俗稱『安非他命成品』與『液態安非他命』分
          別係指純化階段與氫化階段後之產物。‧‧‧本案扣
          押物編號壹、貳等之『黑水』係指前開製造流程中氫
          化階段後產物，而扣押物編號參拾柒之『結晶』則係
          純化階段過程中尚未進行過濾程序之產物。‧‧‧」
          等情，此有法務部調查局九十五年三月二日調科壹字
          第09500083700號函（見本院卷二第104頁）在卷可考
          。再佐以被告庚○○於本院審理時供稱：伊曾看過「
          獅仔」帶二次成品出去（見本院卷二第 153頁）等語
          ；而證人即到場執行搜索之調查員戊○○於本院審理
          時結證稱：「‧‧‧我們到現場時所看到的他是第一
          、第二階段都有一些半成品，他不是整批做好，每個
          階段的產品都有一些」（見本院卷二第136頁、第137
          頁）等詞。堪認被告庚○○與「獅仔」在該貨櫃屋內
          所放置如附表所示之器具及原料，確足以完成甲基安
          非他命成品之三階段製程，且由九十四年八月十八日
          為調查局人員搜索查獲時業已製成數批分屬不同製造
          階段但均含有甲基安非他命成分之液體及結晶體之情
          以觀，被告庚○○與「獅仔」確係基於製造第二級毒
          品之概括犯意，而以分批方式，連續製造第二級毒品
          甲基安非他命，並已至少成功製造完成三批（含扣案
          如附表所示毒品）甲基安非他命成品甚明。
    （三）至被告庚○○固辯稱：伊僅係以每月六萬元之代價受
          僱於「獅仔」，伊對於製造原理並不瞭解，伊僅為幫
          助犯，並非共同正犯云云。惟按刑法上之幫助犯，係
          指以幫助之意思，對於正犯資以助力，而未參與實施
          犯罪之行為者而言，如就構成犯罪事實之一部，已參
          與實施即屬共同正犯，最高法院三十年上字第一七八
          一號、四十九年臺上字第七十七號判例可資參照。次
          按現行刑法關於正犯、從犯之區別，係以其主觀之犯
          意及客觀之犯行為標準，凡以自己犯罪之意思而參與
          犯罪，無論其所參與者是否係犯罪構成要件之行為，
          皆為正犯，其以幫助他人犯罪之意思而參與犯罪，其
          所參與者，苟係犯罪構成要件之行為，亦為正犯，必
          以幫助他人犯罪之意思而參與犯罪，其所參與者又為
          犯罪構成要件以外之行為，始為從犯。故共同實施犯
          罪行為之人，在合同意思範圍以內，各自分擔犯罪行
          為之一部，相互利用他人之行為，以達其犯罪之目的
          者，即應對於全部所發生之結果，共同負責，此觀最
          高法院九十二年度臺上字第五四０七號判決闡釋甚詳
          。查被告庚○○既供承伊知悉「獅仔」所製造之物品
          係甲基安非他命，復供承伊係獨自出面向被告丙○○
          洽租該只貨櫃屋，且與「獅仔」在貨櫃屋內從事實際
          製造甲基安非他命之行為，並按月收取六萬元報酬等
          情，足見其已非僅單純對於「獅仔」給予助力，而係
          已實際參與製造第二級毒品之犯罪構成要件行為實施
          。況觀諸卷附通訊監察作業報告表中被告庚○○與另
          名男子（即被告庚○○所指「獅仔」）之通聯對話內
          容顯示，被告庚○○除與「獅仔」共同在上開貨櫃屋
          內從事製造甲基安非他命行為外，被告庚○○亦曾在
          該貨櫃屋內獨自進行製造甲基安非他命之行為（見偵
          查卷第77頁至第79頁），且被告庚○○於本院審理時
          亦能說明製造甲基安非他命之相關製造流程（見本院
          卷一第138頁）；再佐以調查局人員亦自被告庚○○
          位於嘉義市○○路一百七十號二樓之租屋處搜索查扣
          如附表編號三十九所示之氯甲麻黃素等情，有上開處
          所之搜索扣押筆錄乙份（見偵查卷第63頁至第65頁）
          附卷可憑，均足認被告庚○○亦具備製造甲基安非他
          命流程中部分階段之獨立作業能力無疑，更徵其確係
          基於為自己犯罪之意思而參與實施犯罪構成要件之行
          為甚明，揆諸上開說明，被告庚○○自屬本件製造第
          二級毒品之共同正犯而非僅為幫助犯至為灼然。故被
          告庚○○上開辯詞，顯係卸責之詞，並不足採。
    （四）另被告庚○○之辯護人固聲請傳喚證人即疑似被告蕭
          雲琳所指綽號「獅仔」之乙○○到庭，以證明其與被
          告庚○○最初聯繫之內容情形，惟本件被告庚○○與
          「獅仔」上開共同連續製造甲基安非他命之事實，經
          調查其他證據後已臻明瞭，且上開辯護人聲請傳喚證
          人所據之待證事實亦核與本件待證事實已無重要關連
          性，況果若證人「乙○○」確為本件製造甲基安非他
          命之共犯，在偵查機關迄今仍未緝獲其到案之情況下
          ，亦顯難期待僅以傳喚或拘提程序即足促其到庭作證
          ，是該證據方法亦乏調查之可能性，自無再予調查之
          必要，附此敘明。
    （五）綜上所述，本件事證明確，被告庚○○上開犯行至堪
          認定，應依法論科。
  二、按本條例（毒品危害防制條例）所稱毒品，指具有成癮性
      、濫用性及對社會危害性之麻醉藥品與其製品及影響精神
      物質與其製品。毒品依其成癮性、濫用性及對社會危害性
      分為四級，其品項如下：「‧‧‧第二級罌粟、古柯、大
      麻、安非他命、配西汀、潘他唑新及其相類製品‧‧‧」
      ，毒品危害防制條例第二條第一項、第二項第二款分別定
      有明文。又依毒品危害防制條例第二條附表二之規定，「
      安非他命」屬第十二項毒品，「甲基安非他命」則屬第八
      十九項毒品，均屬該條例第二條第二項第二款所稱之第二
      級毒品，是故將原不含甲基安非他命成分之原料經過加工
      等化學合成方式製造成含有「安非他命」或「甲基安非他
      命」成分液體或結晶體之行為，均屬製造第二級毒品之行
      為。故核被告庚○○所為，係犯毒品危害防制條例第四條
      第二項之製造第二級毒品罪。又被告庚○○於製造第二級
      毒品甲基安非他命後，復進而持有，其持有之低度行為應
      為製造之高度行為所吸收，不另論罪。而被告庚○○與「
      獅仔」間就製造第二級毒品甲基安非他命之行為，有犯意
      聯絡及行為分擔，均為共同正犯。被告庚○○上開數次分
      批製造第二級毒品犯行，時間緊接，方法相同，且係犯構
      成要件相同之罪，顯係基於概括犯意所為，為連續犯，應
      依刑法第五十六條以一罪論，並加重其刑。至公訴人移送
      併案審理（九十四年度偵字第七一七一號）之犯罪事實與
      起訴書所載被告庚○○上開製造第二級毒品犯行係屬同一
      犯罪事實，原即為起訴效力所及，附此敘明。爰審酌甲基
      安非他命毒品危害甚大，施用者不惟殘害自身，且因施用
      甲基安非他命而散盡家財連累家人，或為買毒挺而走險犯
      案者，亦屢見不鮮，甲基安非他命所造成之社會問題尤大
      於施用者本身所受之毒害，被告庚○○為謀個人私利，不
      畏嚴刑竣罰，竟與「獅仔」共同製造甲基安非他命牟利，
      所查獲渠等製造之含甲基安非他命成分之結晶體淨重有十
      點二六公克（純質淨重六點四七公克），扣案含甲基安非
      他命成分之液體，純質淨重合計更達二十點三七公斤，數
      量甚多，自未可輕縱，然審酌被告庚○○並無前科之素行
      ，由通訊監察作業報告表之內容以觀，其係受共犯「獅仔
      」指示從事犯行，參與程度較輕，且其獲利亦非甚鉅，以
      及犯罪後尚知坦承主要之犯行等一切情狀，量處如主文第
      一項所示之刑，以資懲儆。
  三、另按犯毒品危害防制條例第四條第一項至第四項、第五條
      第一項至第四項前段、第六條第一項至第四項、第七條第
      一項至第四項、第八條第一項至第四項、第十條或第十一
      條第一項、第二項之罪，供出毒品來源，因而破獲者，得
      減輕其刑，該條例第十七條固有明文。復按毒品危害防制
      條例第十七條規定，犯同條例第四條第一項至第四項、第
      五條第一項至第四項前段、第六條第一項至第四項、第七
      條第一項至第四項、第八條第一項至第四項、第十條或第
      十一條第一項、第二項之罪，供出毒品來源，因而破獲者
      ，得減輕其刑。立法意旨在鼓勵具體供出其上游販毒者，
      俾資追查該毒梟前手及其上游毒品，以杜絕毒品之蔓延與
      氾濫，自不包括僅供出共犯在內。從而倘僅供出共犯為何
      人，而未查獲毒梟前手及其上游毒品者，即不在本條寬減
      之列（最高法院九十三年度臺上字第六六七四號、九十四
      年度臺上字第四一四九號判決參照）。查被告庚○○為調
      查局人員查獲之初，原僅供稱伊係自己一人於上開處所獨
      立製造第二級毒品，後於偵查中始供稱共犯「獅仔」之真
      實姓名為「乙○○」，而欲邀寬典，然揆諸上開說明，縱
      供出共犯，而有查獲情事，已難依上開規定寬減。況經本
      院函詢臺灣嘉義地方法院檢察署有無因被告庚○○之上開
      供述而查獲共犯「獅仔」之情事，該署則函覆以：並未因
      被告庚○○上開供述而有查獲共犯之情形，此有臺灣嘉義
      地方法院檢察署九十五年二月十六日嘉檢慎平94偵4681字
      第003479號函附卷可憑（見本院卷二第 100頁），是被告
      庚○○自無適用毒品危害防制條例第十七條規定「供出毒
      品來源，因而破獲」而得以減輕其刑之情，併此敘明。
  四、沒收部分：
    （一）扣案如附表編號一、編號二所示之含甲基安非他命成
          分之液體，及如附表編號三十七所示之甲基安非他命
          之結晶體，係屬查獲之毒品，均應依毒品危害防制條
          例第十八條第一項前段規定宣告沒收銷燬之。
    （二）扣案如附表編號三至編號二十四、編號二十六至編號
          三十六、編號三十八、編號三十九所示之物、盛裝如
          附表編號一、編號二所示毒品所用之塑膠桶十九個及
          包裝如附表編號三十七所示毒品所用之包裝袋一只，
          均係屬共犯「獅仔」所有且均係供渠等製造毒品甲基
          安非他命所用之物，業為被告庚○○供承明確，其中
          扣案如附表編號二十九搖臺一個（見本院卷二第58頁
          下方扣押物照片），固為被告庚○○與共犯「獅仔」
          為製造甲基安非他命所自行製作之物，然由其外型及
          結構以觀，其僅為金屬支架、木板及滑輪所組成，尚
          難遽認係專供製造第二級毒品之器具，故應併依同條
          例第十九條第一項前段宣告沒收。另扣案如附表編號
          二十五所示行動電話（含SIM卡 0000000000號），核
          與本件卷附通訊監察作業報告表及通訊監察書所載門
          號不符，且尚乏積極證據足資證明係被告庚○○供本
          件犯罪所用之物，爰不予宣告沒收，附此敘明。
    （三）被告庚○○因本件製造第二級毒品甲基安非他命所得
          總計二十四萬元（每月自「獅仔」處收受六萬元，前
          後共收受四個月，總計二十四萬元），業據被告蕭雲
          琳於本院審理時供述明確（見本院卷二第 148頁），
          自應依毒品危害防制條例第十九條第一項之規定沒收
          之，如全部或一部不能沒收時，以其財產抵償之。
貳、被告丙○○部分：
  一、公訴意旨略以：被告丙○○明知被告庚○○係利用其位於
      嘉義縣太保市過溝里過溝四之三十八號「嘉太鐵材行」工
      廠旁為樹木所掩蔽之廢棄貨櫃作為製毒工廠，竟與被告庚○○及「獅仔」三人，共同基於製造甲基安非他命之犯意
      聯絡，由被告庚○○及「獅仔」負責製造，而被告丙○○
      自九十四年三月間起，無償提供上開貨櫃及水、電，供被
      告庚○○及「獅仔」二人搬運製造甲基安非他命所用之如
      附表所示之器具及原料至該處後製造甲基安非他命。被告
      庚○○與「獅仔」則利用晚上八點到十二點左右，在該貨
      櫃屋內利用如附表所示之強酸、丙酮、氫氣桶、反應壓力
      瓶、震盪器及過濾設備、加熱設備、醋酸鈉、硫酸鋇、活
      性碳、食鹽、冰箱等物，鹵化、氫化及純化出甲基安非他
      命，渠等二人大約每月製造出甲基安非他命一批，再由「
      獅仔」攜出販賣牟利。嗣於九十四年八月十八日二十時十
      五分（起訴書誤載為三十五分）許，為法務部調查局臺北
      市調查處及嘉義市調查站持本院核發之搜索票，前往上開
      「嘉太鐵材行」及貨櫃屋搜索，並扣得如附表所示之甲基
      安非他命及製造甲基安非他命之工具、原料等物。因認被
      告丙○○涉犯毒品危害防制條例第四條第二項製造第二級
      毒品罪嫌云云。
  二、按被告未經審判證明有罪確定前，推定其為無罪；犯罪事
      實應依證據認定之，無證據不得認定其犯罪事實；不能證
      明被告犯罪者，應諭知無罪之判決，刑事訴訟法第一百五
      十四條第一項、第二項及同法第三百零一條第一項分別定
      有明文。次按認定不利於被告之事實須依積極證據，苟積
      極證據不足為不利於被告事實之認定時，即應為有利於被
      告之認定而事實之認定，應憑證據，如未能發現相當證據
      ，或證據不足以證明，自不能以推測或擬制之方法，為裁
      判基礎；又認定犯罪事實所憑之證據，雖不以直接證據為
      限，間接證據亦包括在內；然而無論直接或間接證據，其
      為訴訟上之證明，須於通常一般之人均不致有所懷疑，而
      得確信其為真實之程度者，始得據為有罪之認定；而檢察
      官對於起訴之犯罪事實，倘其所提出之證據，不足為被告
      有罪之積極證明，或其指出之證明方法，無從說服法院以
      形成被告有罪之心證，基於無罪推定之原則，自應為被告
      無罪判決之諭知，最高法院三十年臺上字第八一六號判例
      、四十年臺上字第八六號判例、七十六年臺上字第四九八
      六號判例及九十二年臺上字第一二八號判例意旨均足資參
      照。
  三、公訴意旨認被告丙○○涉犯上揭犯行，無非係以被告庚○○之自白、被告丙○○之供述、如起訴書附表編號1、2、
      37 所示之甲基安非他命及如起訴書附表所載（除編號1、
      2 、37外）所示之設備及原料、法務部調查局調科壹字第
      09400440830 號檢驗通知書、法務部調查局嘉義市調查站
      九十四年十二月二十八日嘉市緝字第 09480700840號函暨
      附件現場圖、煙毒對象尿液檢驗對照表、法務部調查局檢
      驗通知書及現場照片、扣押證物照片五十幀，資為論據。
  四、訊據被告丙○○固坦承其將位於上開廠區內其所有之該貨
      櫃屋無償出借予被告庚○○使用之事實，然堅詞否認有何
      共同製造第二級毒品之犯行，辯稱：被告庚○○向伊借用
      該只貨櫃屋時聲稱係作為放置易生化學異味之染髮劑使用
      ，伊僅係基於舊識交情而無償出借該貨櫃屋予被告庚○○
      使用，伊並未發覺貨櫃屋有何異狀，且該貨櫃屋於八十三
      年間早已裝設水電，電費均由其妻負責繳納，伊出借予被
      告庚○○後，亦不知電費有無異常，故對於被告庚○○與
      「獅仔」在該處製造甲基安非他命之行為均不知情，伊與
      渠等並無犯意聯絡也無行為分擔；至九十四年八月十八日
      為調查局人員搜索查獲當晚，伊並未立即告知調查局人員
      被告庚○○下落，係因調查局人員剛衝入廠房時並未出示
      搜索票及證件，伊誤以為調查局人員係與被告庚○○發生
      車禍糾紛而欲尋仇之不明人士等語。經查：
    （一）公訴意旨固舉被告庚○○之自白、被告丙○○之供述
          、如起訴書附表編號1、2、37所示之甲基安非他命及
          如起訴書附表所載（除編號1、2、37外）所示之設備
          及原料、法務部調查局調科壹字第 09400440830號檢
          驗通知書、法務部調查局嘉義市調查站九十四年十二
          月二十八日嘉市緝字第 09480700840號函暨附件現場
          圖、煙毒對象尿液檢驗對照表、法務部調查局檢驗通
          知書及現場照片、扣押證物照片五十幀，作為被告李
          秋榮上開犯行之證據。然據上開證據方法，僅足認定
          被告庚○○與「獅仔」於被告丙○○所有之該貨櫃屋
          內從事製造甲基安非他命之犯行，業如上述，至被告
          丙○○對於上開製造甲基安非他命犯行是否具有犯意
          聯絡及行為分擔，則尚待究明。
    （二）被告丙○○於九十四年農曆年後至同年三月間某日，
          無償將上開貨櫃屋出借予被告庚○○等情，業據被告
          丙○○迭於調查時、偵訊時及本院審理時均供承明確
          ，亦與被告庚○○迭次供述情節互核相符。而被告李
          秋榮於調查員詢問時、檢察官偵訊時及本院審理時均
          辯稱：被告庚○○向其洽租該只貨櫃屋時係聲稱欲用
          以放置易生化學異味之染髮劑等語，亦均與被告蕭雲
          琳之供述情節互核一致；再徵諸證人即「嘉太鐵材行
          」員工己○○於本院審理時具結證稱：伊曾於九十四
          年年初時聽聞被告丙○○事後轉述，被告庚○○原欲
          以每月一萬元之代價承租貨櫃屋幾個月，用來放置染
          髮劑，而被告丙○○表示如果被告庚○○只要放幾個
          月而已，便不好意思收租金，就借給被告庚○○即可
          （見本院卷一第103頁、第104頁）等情明確，足見被
          告丙○○上開辯詞並非憑空杜撰。是果若被告庚○○
          於洽租該只貨櫃屋之初即故意對於其真正用途加以隱
          匿，而佯稱欲作為放置染髮劑使用，則被告丙○○對
          於被告庚○○借用該只貨櫃屋後，實際上係作為製造
          甲基安非他命處所使用，主觀上有無認識，則難謂無
          疑。
    （三）觀諸該貨櫃屋之周遭環境與其相對位置情形：該只貨
          櫃屋係位於嘉義縣太保市過溝里過溝四之三十八號被
          告丙○○所經營「嘉太鐵材行」之廠房右方廠區最內
          側處，距離廠房平行距離約十點四公尺，由廠房右側
          之貨櫃車道即可直接出入廠區大門等情，有本院九十
          五年一月十六日勘驗筆錄乙份、現場圖二份（見本院
          卷一第179頁、本院卷二第 1頁至第5頁）附卷可稽。
          而九十四年八月十八日案發前該只貨櫃屋四周與廠房
          後方鐵捲門及廚房門間，原本遍佈雜草，且有濃密樹
          叢遮蔽等情，為證人己○○於本院審理時結證明確（
          見本院卷一第103頁、第113頁），亦與證人即執行搜
          索之調查員林添進於本院調查時結證情節相符（見本
          院卷二第23頁），復有九十四年八月十九日拍攝之現
          場照片二幀（見本院卷一第 202頁照片；該二幀照片
          顯示案發時未砍除樹叢前之狀況）、九十五年一月五
          日調查員拍攝之現場照片三幀（見本院卷二第71頁下
          方照片、第72頁照片；該三幀照片係顯示已經砍除樹
          叢之狀況）、九十五年一月十六日本院勘驗現場照片
          二幀（見本院卷二第 9頁下方照片、第14頁上方照片
          ；該二幀照片係顯示已經砍除樹叢後之現狀）附卷可
          憑，足見該只貨櫃屋與廠房間並非緊密相連，其間原
          本尚有雜草樹叢阻斷視線及通路無訛。參以證人即被
          告丙○○之妻丁○○○於本院調查時具結證稱：平時
          證人己○○均在廠房後方靠近貨櫃屋附近區域作業，
          被告丙○○則在廠房中間的機器作業，伊則負責在廠
          房最前面之機器作業（見本院卷二第93頁至第93頁反
          面）等詞，復有證人丁○○○於本院調查時所標示廠
          房內作業區平面圖乙份（見本院卷二第 179頁）及勘
          驗現場照片五幀（廠房內後方作業區見本院卷二第 9
          頁反面上方照片、第10頁反面上方照片、第12頁上方
          照片；中間作業區見本院卷二第10頁反面下方照片；
          前方作業區見本院卷二第 9頁反面下方照片）附卷可
          考。再徵諸負責在廠房後方最接近貨櫃屋作業之證人
          己○○於本院審理時具結證稱：伊平時在鐵材行工作
          並未發現貨櫃屋有何異狀，亦未看過被告庚○○有搬
          任何東西進去過之情形（見本院卷一第104頁、第109
          頁）等語。復佐以證人即「嘉太鐵材行」之客戶吳宗
          益於本院審理時具結證稱：伊因營業處所與被告李秋
          榮所營之嘉太鐵材行相鄰，故經常前往嘉太鐵材行訂
          製所需鐵材，伊知道鐵材行廠房旁有一個貨櫃屋，因
          為該貨櫃屋就在師傅趕工時所坐位置的旁邊，但因為
          貨櫃屋旁邊都有雜草，所以看不清楚有無異常狀況（
          見本院卷一第117頁、第118頁）等詞。故綜觀上開貨
          櫃屋之周遭環境及相對位置，再對照被告丙○○平日
          營業時間在廠房內之作業區域，及平日出入該廠房之
          員工及客戶之證詞，均足見並無法由外觀即輕易察覺
          該只貨櫃屋內部有何異狀存在之情，是被告丙○○辯
          稱伊未察覺出借貨櫃屋後有何異狀，即非毫無所據。
          復且，證人即被告庚○○於本院審理時結證稱：被告
          丙○○並未幫伊搬運任何器材，因為伊均係利用晚上
          時間搬運器材被告丙○○也未曾看過其搬運器材（見
          本院卷一第124頁、第126頁）等語；而證人己○○於
          本院審理時亦結證稱：被告庚○○向被告丙○○借用
          貨櫃屋後伊並未看過被告丙○○與被告庚○○進去過
          貨櫃屋（見本院卷一第 115頁）等詞，均核與證人吳
          宗益於本院審理證稱伊亦未看過被告丙○○進去過貨
          櫃屋（見本院卷一第 121頁）等情相符。此外，被告
          丙○○所營「嘉太鐵材行」之廠房廠房外圍圍牆之伸
          縮門早已損壞，無法關閉等情，為被告丙○○及蕭雲
          琳均供述明確，亦據證人己○○及證人即執行搜索之
          調查員戊○○於本院審理時結證屬實（見本院卷第10
          4頁、本院卷二第131頁），復有本院勘驗現場照片二
          幀附卷可憑（見本院卷二第8頁上方、第8頁背面下方
          照片），足見被告丙○○所營「嘉太鐵材行」之廠區
          大門平日無論日夜均無法關閉，若被告庚○○欲進入
          該只貨櫃屋，則無待被告丙○○開啟廠區大門，便得
          直接穿越廠房右方車道，直接進入貨櫃屋。況被告李
          秋榮供稱其工廠之營業時間原則上是上午八時至下午
          五時，偶而會加班至晚上八時，核與證人己○○及吳
          宗益於本院審理時結證情節相符。而被告庚○○則供
          稱伊與「獅仔」多利用晚間八時以後至翌日凌晨間之
          時段進入該貨櫃屋製造甲基安非他命等語明確，是由
          其作息時間鮮少重疊之情形以觀，在被告庚○○與「
          獅仔」刻意選擇夜間出入以避人耳目之情形下，被告
          丙○○更難即時察覺異樣甚明。
    （四）另就該只貨櫃屋之水電設施情形以觀，該貨櫃屋之水
          電設施，係八十三年間該廠房搭建時，即已申設完成
          ，此據被告丙○○供述明確，核與證人即被告丙○○
          之配偶丁○○○及證人即裝設之水電工侯俊佑於本院
          調查時結證明確（見本院卷二第19頁反面、第22頁反
          面），復有臺灣電力股份有限公司嘉義區營業處九十
          四年十二月二十七日 D嘉義字第94120373號函附之電
          費資料明細表乙份附卷可憑（見本院卷一第 217頁、
          第 218頁），足認上開貨櫃屋之水電設施，並非被告
          丙○○刻意為配合被告庚○○借用而裝設無誤。再就
          該貨櫃屋之電費變化情形而觀，該只獨立電表（電號
          ：00-00-00 00-00-0號）之電費係每二個月收費一次
          ，並於該收費月份二十二日收取電費等情，有開貨櫃
          屋電費收據及上開電費明細表（見本院卷一第 218頁
          ）各乙份附卷可憑。故自九十四年三月至同年八月間
          止，應於九十四年四月二十二日、同年六月二十二日
          及同年八月二十二日繳納。然觀諸上開貨櫃屋之電費
          明細表及帳單所示，九十四年四月份、六月份該電號
          用電金額固有增加，然九十四年四月份電費增加幅度
          並非太大（九十四年二月份一百七十六元、四月份八
          百二十四元、六月份則為一千八百九十三元），而變
          化較明顯之九十四年六月份電費則遲至九十四年八月
          五日始由證人丁○○○補行繳納，此觀上開電費收據
          之繳費日期為九十四年八月五日即明（見本院卷一第
          69頁、第70頁）。而本件於九十四年八月十八日即為
          調查局人員搜索查獲，距離電費突然增加之繳納日期
          尚短；參以被告丙○○供稱電費均由其配偶丁○○○
          負責繳納等語，核與證人丁○○○於本院調查時證述
          情詞相符（見本院卷二第21頁反面），是被告丙○○
          辯稱伊未發現電費之異常變化而察覺該只貨櫃屋內之
          異樣，亦非無據，堪以採信。
    （五）甲基安非他命之製造過程中，其中第一階段氯化過程
          及第二階段氫化過程所製得含有甲基安非他命毒品成
          分之滷水（即黑色水溶液，俗稱黑水或黑油，為第二
          階段段主要產物）固然均有臭味，然觀諸上開被告蕭
          雲琳與「獅仔」共同製造毒品之該只貨櫃屋，為幾近
          密閉之空間，僅有後方及側面各有一個通風口等情，
          有上開貨櫃屋之照片四幀（見本院卷二第73頁、第74
          頁）附卷可憑。參以證人即被告庚○○於本院審理時
          結證稱：伊在那邊製造時，貨櫃屋之門均屬緊閉，貨
          櫃屋之通風口伊為使抽風機排出之空氣朝向同一方向
          且為免貨櫃屋內之光線外洩，刻意以毛毯將通風遮蔽
          （見本院卷一第127頁、第132頁）等語，復有上開貨
          櫃屋通風口照片四幀（見本院卷二第16頁反面、第74
          頁照片）附卷可憑。而證人即常至被告丙○○廠房洽
          商訂貨之客戶甲○○於本院審理時結證稱：伊並去鐵
          材行廠房時並無聞過臭味，且在其自己相鄰二至三百
          公尺之公司內亦從未聞到鐵材行有臭味飄到其公司（
          見本院卷一第118頁、第119頁）等詞。而證人己○○
          於本院審理時亦結證稱：平日工廠營業時間內在鐵工
          廠廠房內除鄰近工業區之異味及廠房內之瓦斯味外並
          未聞到異味（見本院卷一第104頁、第106頁）等語；
          再佐以證人即執行搜索之調查員辛○○於本院審理時
          結證稱：「（問：你們在廠房的時候，有無聞到味道
          ？）沒有。安非他命是在攪拌的時候，才有味道飄出
          來，但是在結晶的階段，並不會有味道。‧‧‧（問
          ：安非他命的原料放著不會有味道？）我記得是在烹
          煮的階段味道才會出來。（問：提示扣押物在貨櫃屋
          的照片，這些不明的液體會不會有味道？）不會。必
          須要很近的距離，才會有味道。依照我以前辦案的經
          驗，必須滷水也就是半成品在倒的時候，才會有很濃
          很臭的味道，必須帶口罩。（問：那天你們執行搜索
          的時候，在貨櫃屋前多遠的距離可以聞到味道？）那
          天即使站在貨櫃屋前也沒有聞到味道，因為那個是整
          個封閉的空間。而且當天還有下雨刮風，天氣很不好
          。（問：即使在貨櫃屋撬開鎖時，也沒有聞到味道？
          ）對。（問：貨櫃屋的門打開要進入才有聞到味道？
          ）對，有酸酸臭臭的味道，也有看到製造安非他命的
          器具。」（見本院卷二第124頁、第125頁）等語。而
          證人戊○○於本院審理時亦結證稱：「（問：你在廠
          房裡面有無聞到什麼味道？）我在廠房沒有聞到味道
          ，所以我還覺得奇怪製造的地方到底在哪裡。‧‧‧
          （問：搜索那天，離貨櫃屋多遠的距離可以聞到味道
          ？）完全聞不到。（問：在貨櫃屋前面撬開的時候，
          也是聞不到味道？）還沒有撬開之前是沒有味道，但
          是撬開後露出一角就有味道。」（見本院卷二第 135
          頁、第 136頁）等詞。均足見若未於特定製造階段且
          於特定風向、角度及位置，並無法輕易察覺該只貨櫃
          屋內有任何明顯之臭味傳出。況貨櫃屋周遭原本即有
          濃密樹叢及雜草環繞，業如上述，且被告庚○○與「
          獅仔」復選擇工廠營業以外之時間從事製造行為，並
          對貨櫃屋外觀刻意加以掩蔽，更徵被告丙○○辯稱伊
          並未聞到任何臭味，而未察覺該貨櫃屋有何異樣，並
          非子虛，應係可採。
    （六）被告庚○○與「獅仔」製造甲基安非他命之處所固位
          於被告丙○○所經營之「嘉太鐵材行」廠區內，然被
          告丙○○本身平日係以經營「嘉太鐵材行」代工切割
          鐵材為生，其每月營業額約五十萬至六十萬，每月利
          潤約十餘萬元等情，此據被告丙○○於調查時供述明
          確（見偵查卷第 7頁），復有被告丙○○提出財政部
          臺灣省南區國稅局嘉義市分局營業人使用統一發票購
          票證乙份、財政部臺灣省國稅局營業人銷售額與稅額
          申報書五份附卷可憑（見本院卷一第75頁至第80頁）
          ，足見被告丙○○所經營之「嘉太鐵材行」九十四年
          間營運狀況均屬正常，亦有固定收入。此外，亦無任
          何積極證據足資證明被告庚○○及「獅仔」曾給予被
          告丙○○任何鉅額財物或利益；而製造、運輸、販賣
          第二級毒品之法定刑甚為嚴峻，長期經由大眾媒體報
          導及政府政令宣導，已為眾所周知之事實，果若被告
          丙○○並無收受任何利益，衡情自無甘冒受嚴峻刑事
          責任之風險，而願與被告庚○○及「獅仔」有共同製
          造第二級毒品甲基安非他命之犯意聯絡及行為分擔之
          理。又被告丙○○及庚○○為調查員查獲當日均經採
          其尿液送驗，其鑑定結果顯示被告丙○○之尿液係呈
          甲基安非他命陰性反應，而被告庚○○之尿液則呈甲
          基安非他命陽性反應，此有煙毒對象尿液檢驗對照表
          乙份、法務部調查局檢驗通知書二份（見本院卷一第
          18 1頁至第 183頁）在卷可佐，足見被告丙○○並未
          參與實際製造行為，也未有施用毒品之行為。另參諸
          證人即執行蒐證之調查員辛○○於本院審理時具結證
          稱：伊執行通訊監察作業時並未發覺被告庚○○與被
          告丙○○有電話通聯（見本院卷二第 121頁）等情，
          且扣案如附表所示之物均在貨櫃屋內所查扣等情，復
          為證人林添進於本院調查結證明確（見本院卷二第24
          頁反面），更見被告丙○○就本件製造甲基安非他命
          行為並未與被告庚○○或「獅仔」有何犯意聯絡或行
          為分擔甚明。
    （七）至九十四年八月十八日調查局人員進入「嘉太鐵材行
          」進行搜索時，被告丙○○固於第一時間對調查員表
          示不知道被告庚○○之下落，然被告丙○○辯稱係因
          被告庚○○該日前曾因車禍案件協調和解不成，而與
          人有所糾紛，其以為調查局人員係來找被告庚○○尋
          仇之不明人士等語，徵諸證人戊○○於本院審理時結
          證稱：伊為最早進入廠房之人員，伊當時並未配戴證
          件，也未攜帶搜索票（見本院卷二第 133頁）等語，
          而證人辛○○亦於本院審理時結證稱：搜索當日伊係
          負責持搜索票，但當日執行搜索時，其並非最先進入
          廠房者，因其車輛有落隊之情形，較晚抵達現場（見
          本院卷二第122頁、第123頁）等詞，足見被告丙○○
          辯稱調查局人員並未出示證件，伊誤以為係其他不明
          人士來尋仇，並非子虛，而堪採信。又被告庚○○確
          曾與人發生車禍糾紛，則觀諸其臺灣高等法院全國前
          案紀錄表確有過失傷害之前案即明。且被告庚○○之
          通訊監察作業報告表內亦曾有被告庚○○與他人協調
          車禍和解事宜之記錄（見本院九十四年度聲搜字第六
          三八號刑事卷第16頁），均足徵被告丙○○所辯，並
          非杜撰，確與事實相符。
  五、綜上所述，公訴人所舉之證據不足為被告丙○○上開罪嫌
      有罪之積極證明，而被告丙○○所辯情詞，均非無據。此
      外，公訴人就此部分並未提出其他適合於證明被告丙○○
      確有上開犯罪事實之積極證據，並說明其證據方法與待證
      事實之關係，以說服本院形成被告丙○○為有罪之心證，
      ，基於無罪推定之原則，被告丙○○上開犯罪尚屬不能證
      明，揆諸上揭說明，自應為無罪之諭知。
據上論斷，應依刑事訴訟法第二百九十九條第一項前段、第三百
零一條第一項，毒品危害防制條例第四條第二項、第十八條第一
項前段、第十九條第一項，刑法第十一條前段、第二十八條、第
五十六條，判決如主文。
本案經檢察官吳咨泓到庭執行職務。
中    華    民    國    95    年     3    月    23    日
                    刑事第四庭  審判長法  官  林世芬
                                      法  官  鄭雅文
                                      法  官  曾宏揚
上列正本證明與原本無異。
如不服本判決，應於判決送達後10日內向本院提出上訴狀（應附
繕本）。告訴人或被害人如對於本判決不服者，應具備理由請求
檢察官上訴，其上訴期間之計算係以檢察官收受判決正本之日期
為準。
中    華    民    國    95    年     3    月    23    日
                                      書記官   陳慶昀
┌───┬──────────┬─────────┬───┬──────────┬────────┐
│編  號│名                稱│數              量│編  號│名                稱│數            量│
├───┼──────────┼─────────┼───┼──────────┼────────┤
│一    │液態甲基安非他命（起│1桶（淨重13.9公斤 │二十一│璃量杯              │1組             │
│      │訴書附表誤載為安非他│，純度為24.23%，純│      │                    │                │
│      │命成品）            │質淨重3.37公斤，含│      │                    │                │
│      │                    │甲基安非他命成分）│      │                    │                │
├───┼──────────┼─────────┼───┼──────────┼────────┤
│二    │液態甲基安非他命    │18桶（毛重346.6公 │二十二│ 塑膠量杯           │1個             │
│      │                    │斤，淨重319.6公斤 │      │                    │                │
│      │                    │，純度為5.32%，純 │      │                    │                │
│      │                    │質淨重為17公斤，含│      │                    │                │
│      │                    │甲基安非他命）    │      │                    │                │
├───┼──────────┼─────────┼───┼──────────┼────────┤
│三    │鹽酸麻黃素          │1箱（毛重2公斤，淨│二十三│ 不明化學原料       │1罐             │
│      │                    │重1.6公斤，含氯麻 │      │                    │                │
│      │                    │黃素及麻黃素成分）│      │                    │                │
├───┼──────────┼─────────┼───┼──────────┼────────┤
│四    │丙酮                │4桶               │二十四│ 不銹鋼鍋           │2個             │
├───┼──────────┼─────────┼───┼──────────┼────────┤
│五    │硫酸鋇、醋酸鈉等化學│5箱               │二十五│ nokia行動電話（含  │1支             │
│      │原料                │                  │      │ sim卡0000000000號）│                │
├───┼──────────┼─────────┼───┼──────────┼────────┤
│六    │氫氣瓶              │1支               │二十六│ 蒸餾水             │1罐             │
├───┼──────────┼─────────┼───┼──────────┼────────┤
│七    │活性碳              │1袋               │二十七│ 濾網               │10個            │
├───┼──────────┼─────────┼───┼──────────┼────────┤
│八    │加氫反應器          │5瓶               │二十八│ 塑膠盒             │3個             │
├───┼──────────┼─────────┼───┼──────────┼────────┤
│九    │瓦斯爐具            │1組               │二十九│ 搖臺               │1臺             │
├───┼──────────┼─────────┼───┼──────────┼────────┤
│十    │蒸餾瓶              │2個               │三十  │ 食鹽（氫氧化鈉）   │2包             │
├───┼──────────┼─────────┼───┼──────────┼────────┤
│十一  │陶瓷漏斗            │2個               │三十一│ 水瓢               │2個             │
├───┼──────────┼─────────┼───┼──────────┼────────┤
│十二  │磅秤                │2個               │三十二│ 塑膠漏斗           │1個             │
├───┼──────────┼─────────┼───┼──────────┼────────┤
│十三  │濾紙                │7盒               │三十三│ 塑膠容器           │1組             │
├───┼──────────┼─────────┼───┼──────────┼────────┤
│十四  │真空幫浦            │1個               │三十四│ 攪拌棒             │2支             │
├───┼──────────┼─────────┼───┼──────────┼────────┤
│十五  │攪拌器              │1個               │三十五│ 鹽酸麻黃素及丙酮   │1桶（淨重9公斤，│
│      │                    │                  │      │                    │含氯麻黃素及麻黃│
│      │                    │                  │      │                    │素成分）        │
├───┼──────────┼─────────┼───┼──────────┼────────┤
│十六  │試紙                │2盒               │三十六│ 冰箱               │1臺             │
│      │                    │                  │      │                    │                │
├───┼──────────┼─────────┼───┼──────────┼────────┤
│十七  │瓦斯桶              │1支               │三十七│ 甲基安非他命成品   │1包（毛重20公克 │
│      │                    │                  │      │                    │，淨重10.26公克 │
│      │                    │                  │      │                    │ ，純度為63.10% │
│      │                    │                  │      │                    │，純質淨重6.47公│
│      │                    │                  │      │                    │克，含甲基安非他│
│      │                    │                  │      │                    │命成分）        │
├───┼──────────┼─────────┼───┼──────────┼────────┤
│十八  │酸鹼值測量器        │1組               │三十八│ 大壓力瓶           │1臺             │
├───┼──────────┼─────────┼───┼──────────┼────────┤
│十九  │電子加熱器          │2臺               │三十九│ 氯甲麻黃素         │3包（毛重5.5公斤│
├───┼──────────┼─────────┤      │                    │，含氯麻黃素及麻│
│二十  │不明化學溶液        │2桶               │      │                    │黃素成分，淨重為│
│      │                    │                  │      │                    │5.2公斤）       │
└───┴──────────┴─────────┴───┴──────────┴────────┘
附錄本案論罪科刑法條全文：
毒品危害防制條例第四條第二項


司法院資訊處製作；財團法人民間司法改革基金會備份。
